臺灣花蓮地方法院刑事判決　　　　　　　　　　　　　九十二年度簡上字第三八號
　　上　訴　人　戊○○
　　即　被　告
右列被告因傷害案件，不服本院花蓮簡易庭九十二年度花簡字第十五號中華民國九十
二年十月三十一日第一審判決（聲請簡易判決處刑案號：臺灣花蓮地方法院檢察署九
十一年度偵字第二七一二號），提起上訴，本院認不得逕以簡易判決處刑，改依通常
程序審理，為第一審判決如左：
    主  文
原判決撤銷。
戊○○無罪。
    理  由
一、聲請簡易判決處刑意旨略以：被告戊○○於民國九十一年七月一日（檢察官誤載
    為七月十日）十時許，在花蓮縣花蓮市○○路四０八號旁，因與告訴人甲○○發
    生爭執，竟基於恐嚇之犯意，以加害生命、身體之事向告訴人恐嚇稱：「我要叫
    兄弟找你，給你死」等語，致其心生畏懼而危害於其安全。又基於傷害之犯意，
    至隔壁水果攤拿取西瓜刀傷害告訴人，致其受有右前臂血腫（長三公分、寬二公
    分）、右前臂擦傷（長五公分）之傷害。因認被告涉有刑法第三百零五條恐嚇、
    第二百七十七條第一項傷害罪嫌。
二、按犯罪事實應依證據認定之，無證據不得推定其犯罪事實；又不能證明被告犯罪
    者，應諭知無罪之判決，刑事訴訟法第一百五十四條第二項、第三百零一條第一
    項分別定有明文。再按告訴人之告訴，係以使被告受刑事訴追為目的，是其陳述
    是否與事實相符，仍應調查其他證據以資審認；而被害人之陳述如無瑕疵，且就
    其他方面調查又與事實相符，固足採為科刑之基礎，倘其陳述尚有瑕疵，而在未
    究明前，遽採為論罪科刑之根據，即難認為適法。最高法院分別著有五十二年度
    台上字第一三００號、六十一年度台上字第三０九九號判例可資參照。
三、檢察官認被告涉有上開罪嫌，無非以告訴人甲○○之指述、證人乙○○、丁○○
    之證詞、驗傷診斷書、照片等證據資料為據。然訊據被告即上訴人戊○○堅詞否
    認有何恐嚇或傷害甲○○之行為，辯稱：當時係為向甲○○索討應得之工資，始
    與她發生爭執，發生口角時正在甲○○隔壁之水果攤切水果，西瓜刀還放在刀鞘
    內，沒有拿出來，後來甲○○與伊搶刀，伊還叫甲○○把手放下，以免傷到她，
    並未恐嚇或傷害甲○○，且乙○○當時不在場，其於警詢中所言為審判外之陳述
    ，並無證據能力且不實在等語。
四、雖證人甲○○於本院中證稱：被告一來就拿刀子，說不拿錢就要殺我，或叫兄弟
    來，我當時很害怕，後來被告拿刀子揮來揮去，割到我的手。當時有丁○○、乙○○在場見聞。恐嚇完後拿刀子向我揮舞，我跟他搶刀子，刀子掉在地上，他就
    拿木棍打我。我左手腕受傷。是刀子割傷的，有流血，且全身被打，被告持刀有
    將刀拔出刀鞘等語（見本院卷第四二至四六頁），核與證人乙○○於警詢中證稱
    ：當時我在看顧菜攤，當時被告為薪資問題與甲○○發生爭吵，被告即以恐嚇言
    詞向余女稱：「我要叫兄弟找你，給你死，叫阿忠小心一點，我會去你家殺他」
    ，又到隔壁水果攤隨手拿西瓜刀向甲○○揮舞砍殺，余女自衛與被告拉扯，就看
    見余女左手腕流血，西瓜刀掉落地上，被告就趁機逃離現場，最後由余女撿起西
    瓜刀，再由賣西瓜的老闆將西瓜刀拿回去等語大致相符，然仍未能證明被告犯罪
    ，茲敘述理由如下：
（一）按刑事訴訟法第一百五十九條第一項規定：被告以外之人於審判外之言詞或書
      面陳述，除法律有規定者外，不得作為證據。又第一百五十九條之二規定：被
      告以外之人於檢察事務官、司法警察官或司法警察調查中所為之陳述，與審判
      中不符時，其先前之陳述具有較可信之特別情況，且為證明犯罪事實存否所必
      要者，得為證據，是以證人乙○○於警詢中所言屬審判外之陳述，依前述規定
      ，原則上無證據能力，僅例外規定證人於警詢中所言與審判中不符時，且該陳
      述具有可信性及必要性者，始賦予其證據能力。因我國之刑事訴訟制度採直接
      審理原則，僅在前開例外規定下才得以將警詢筆錄採為證據，是以可信性、必
      要性之有無，應予嚴格解釋，始符合直接審理原則。經本院傳喚證人乙○○到
      庭，其於本院中證稱：當天我幫甲○○賣菜，聽到他們二個人吵架，看到他們
      兩人在摸刀子。戊○○與甲○○吵架時，我正在賣菜，不知道戊○○有無拿刀
      子，（有無聽到戊○○說什麼恐嚇的話？）只聽到他們吵架，甲○○有受傷，
      我有問甲○○如何受傷，但她沒有講。（你在警察局為何說有聽到被告恐嚇？
      ）我當時已經離開菜攤了等語（見本院卷第五四至五八頁），是以，證人乙○○於警詢中雖陳述聽到被告出言恐嚇並持刀向證人甲○○揮砍等語，然於審判
      中均未為此項證述，兩者已有不符情形，故應審酌該證人於警詢中所言是否具
      有可信性或必要性，而得以認定有證據能力。經參酌證人丁○○於本院中證稱
      ：當時僅有我、被告、甲○○及綽號「阿海」之人在場，乙○○於案發時及案
      發後均未在場等語（見本院卷第五二頁），且證人乙○○於本院中針對案發時
      究竟有無在場時，先陳稱去上廁所，後來改稱去買感冒藥，嗣又改稱當時已經
      離開菜攤等詞，均核與警詢中所言不同，先後證述不一，又證人乙○○起初陳
      述不知道還有何人在場，嗣經本院問及是否「阿海」在場時，才又答稱「是」
      ，復經本院問及為何剛才說不知道，證人則又不予回答，由此一連串證述內容
      觀之，已令人對於證人乙○○於案發時在場與否，產生懷疑，故其警詢中之證
      詞可信性已遭削弱。復因證人乙○○於本院中經具結之程序，且經檢察官、被
      告行交互詰問後，均無法明確指出被告有何恐嚇或傷害證人甲○○之行為，況
      又無證據證明該警詢筆錄有特別可信或唯一必要之例外情況，應認該警詢筆錄
      無證據能力。故依照證人乙○○於本院中所言，僅能證明被告與甲○○有吵架
      之事實，其並未聽聞被告對甲○○出言恐嚇，亦未證述被告對其施以傷害之行
      為。
（二）又證人丁○○於本院中證稱：當時有看見戊○○與甲○○爭吵，被告拿西瓜刀
      ，但是刀沒有拔出刀鞘，他們二個人在拉扯那把刀，我發現我桌下的刀子不見
      ，我就趕快去取回來。沒有聽到戊○○說要找兄弟來等語，也沒有看到被告傷
      害甲○○。我取刀時叫他們放手，把手撥開，我就將刀子取回，取刀很順利，
      他們沒有出什麼力。取完刀後，戊○○就跑了。我發現他們二人在搶刀前，只
      聽到被告對甲○○說，「手放開，不然刀子會傷到你」。也沒有看到被告拿木
      棍打甲○○，他們二人搶刀時，有注意到他們的言行，因為我的刀被他們拉扯
      ，所以我會注意，後來被告徒步離開，也沒有再回來。當天沒有看到甲○○手
      臂流血或倒地，且乙○○沒有在場等語（見本院卷第四八至五二頁）。自其證
      詞得以證明被告雖有拿丁○○之西瓜刀，然該刀尚未拔出刀鞘，且證人丁○○
      亦未聽到被告出言恐嚇或見到何傷害行為，此均核與被告所言相同。又丁○○
      察覺被告與甲○○拉扯該刀後，隨即將該刀取下，其取刀過程順利，益徵被告
      持刀之力道尚輕；衡諸常理，若被告有心傷害甲○○，應會將刀拔出刀鞘，並
      使力拉扯該刀以遂行傷害他人之目的，且不至於積極勸阻甲○○勿互相拉扯刀
      子，然被告並未如此，顯見被告當時縱然手持西瓜刀，其主觀上應無傷害甲○○之犯意。
（三）雖證人甲○○於本院中仍堅稱被告對其恐嚇，並拿刀作勢揮砍，以致割傷其手
      部云云（見本院卷第四二頁），然證人丁○○前述證詞已證明被告並未將刀拔
      出刀鞘，故被告如何以刀割傷其手臂，實令人懷疑？又證人甲○○所陳乙○○
      在場等語，亦與本院前述調查結果不符。次查，依卷附之行政院衛生署花蓮醫
      院（下稱花蓮醫院）診斷證明書（見警卷第十八頁）以觀，甲○○所受傷勢為
      右前臂血腫長三公分寬五公分、右前臂擦傷長五公分，其應診時間為九十一年
      七月三日，與案發時相隔二日，惟證人甲○○於本院中卻陳稱其左手腕受傷，
      右手沒有受傷，傷勢為刀子所割傷，有流血，且全身被被告以木棍毆打等語（
      見本院卷第四四、四五頁），此核與診斷書所載之受傷情形迥異，且證人甲○○於警詢中均未曾提及被告持木棍毆打，其於本院中始陳述全身被打，此顯屬
      誇大不實之語。又依常理判斷，若甲○○確實遭割傷，縱於二日後始行診斷，
      其傷口應仍明顯而得以判斷，惟本院發函向花蓮醫院查詢該右前臂血腫是否為
      割傷所致時，該院函覆稱：無法判定是否為割傷等語，此有該院九十三年一月
      二十九日花醫歷字第０九三０００三二三號函在卷可憑（見本院卷第三四頁）
      ，況證人丁○○亦未見到甲○○有受傷流血等語，是以證人甲○○證述遭被告
      持刀割傷等語，應不實在而難以採信。且查，當本院問及為何診斷書記載者為
      右前臂血腫、擦傷時，證人甲○○始改稱右手亦有受傷，然若其左手確實亦遭
      被告割傷屬實，其案發二日後未能診斷，唯一之可能僅為該左手傷勢當時已痊
      癒，故可推知右手之傷勢應較左手嚴重，否則為何僅診斷出右手傷勢，故依理
      甲○○對右手之傷勢記憶應較為深刻，然證人甲○○起初卻均未提及其右手傷
      勢，係經本院提示該診斷證明書才表示右手亦有受傷，最後經本院問及右手傷
      勢是否比較嚴重？其反而答稱「忘記了」等語，顯見證人甲○○所受傷勢應與
      本案無關，其陳述左、右手遭被告割傷，全身均受傷等語，均屬杜撰之詞。
（四）另卷內之照片二張為承辦警員事後到場所拍攝，其照片旁雖記載「兇刀原放置
      位置」、「戊○○逞兇使用之西瓜刀」等詞，然上述照片只得以證明該西瓜刀
      原放置於水果攤下方及該刀子之外觀樣式，均未能作為被告有罪之證據。因被
      告前述所辯均與證人丁○○所述相符，次依檢察官所舉之證人乙○○於本院中
      所言未能證明被告有恐嚇、傷害甲○○之行為，且證人甲○○證述內容亦有前
      述諸多瑕疵，則本件應無證據證明被告有如公訴人所指之犯行。
五、綜合上述，證人甲○○雖然經診斷有右前臂血腫長三公分寬五公分、右前臂擦傷
    長五公分之傷害，惟依檢察官所提出之證據，均無以佐證該傷害確實為被告所造
    成，且無證據證明被告有出言恐嚇甲○○之行為。此外復查無其他證據證明被告
    確實有前述犯行，本件不能證明被告犯罪，依法應諭知無罪之判決。原審就被告
    被訴恐嚇、傷害罪予以論罪科刑，自非允洽，被告上訴否認犯罪，指摘原判決不
    當，核有理由，應由本院將原判決撤銷，改諭知被告無罪之判決。
六、末按第二審之地方法院合議庭受理簡易判決上訴案件，應依通常程序審理，其認
    案件有刑事訴訟法第四百五十二條所規定，具有同法第四百五十一條之一第四項
    但書所列各款情形之一者，應撤銷原判決，逕依通常程序為第一審判決，法院辦
    理刑事訴訟簡易程序案件應行注意事項第十四條定有明文。而本案經審理結果認
    為應諭知被告無罪之判決，核屬刑事訴訟法第四百五十一條之一第四項但書第三
    款規定之情形，依上開規定，即應依通常程序為第一審判決，附此敘明。
據上論斷，應依刑事訴訟法第四百五十二條、第四百五十五條之一第三項、第三百六
十九條第一項前段、第三百六十四條、第三百零一條第一項，判決如主文。
本案經檢察官丙○○到庭執行職務。
中      華      民      國    九十三    年      三      月      二      日
                              臺灣花蓮地方法院刑事第三庭
                                  審判長法官  鄭  培  麗
                                        法官  饒  金  鳳
                                        法官  陳  雅  敏
右正本證明與原本無異。
如對本判決不服，應於送達後十日內，向本院提出上訴狀。（應抄附繕本）告訴人或
被害人如對於本判決不服者，應具備理由請求檢察官上訴，其上訴期間之計算係以檢
察官收受判決正本之日期為準。
                                  法院書記官
中      華      民      國    九十三    年      三      月      二      日
